臺灣臺中地方法院民事判決　　　　　　 100年度家訴字第30號
原　　　告　台新國際商業銀行股份有限公司
法定代理人　蔡榮棟
訴訟代理人　范志賓
被　　　告　謝順祥
被　　　告　黃秀英
上列當事人間宣告夫妻分別財產制事件，本院於民國一００年二
月十日言詞辯論終結，判決如下：
    主      文
被告謝順祥與被告黃秀英間之夫妻財產制改用分別財產制。
訴訟費用由被告負擔。
    事實及理由
一、按當事人喪失訴訟能力或法定代理人死亡或其代理權消滅者
    ，訴訟程序在有法定代理人或取得訴訟能力之本人，承受其
    訴訟以前當然停止；惟有訴訟代理人者不適用之；另承受訴
    訟人，於得為承受時，應即為承受之聲明；民事訴訟法第17
    0、173及第175條第1項分別定有明文。本訴原告之法定代理
    人變更為蔡榮棟，有股份有限公司變更登記表在卷可憑，並
    由原告具狀聲明承受訴訟，有聲明承受訴訟狀在卷可稽，經
    核與前開規定相符，應准其承受訴訟。
二、原告起訴主張：被告二人為夫妻，現婚姻關係尚存續中，渠
    等婚後未向法院辦理夫妻分別財產制契約登記。被告謝順祥
    向原告借款尚欠本金新台幣（下同）十四萬零一百九十四元
    未清償。經原告向鈞院聲請以九十五年度執字第五一八二四
    號對被告謝順祥強制執行，惟執行無效果，尚有十四萬零一
    百九十四元未獲清償。被告謝順祥並無財產可供執行。為此
    爰依民法第一千零十一條之規定，請准宣告被告間之夫妻財
    產制改為分別財產制等語。並聲明：如主文所示。
三、被告對於原告前開主張之事實並不爭執，惟被告謝順祥辯稱
    略以「我想要清償但是我沒錢可以還。」等語。
四、按夫妻未以契約訂立夫妻財產制者，除本法另有規定外，以
    法定財產制，為其夫妻財產制；債權人對於夫妻一方之財產
    已為扣押，而未得受清償時，法院因債權人之聲請，得宣告
    改用分別財產制，民法第一千零五條、第一千零十一條分別
    定有明文。而所謂未得受清償，包括全無可扣押之物或所扣
    押之物數量不足及所扣押之財產不足清償該為扣押之債權人
    債權等情形（最高法院八十九年度台上字第八五四號民事判
    決意旨參照）。
五、原告主張之上開事實，業據其提出戶籍謄本、本院九十五年
    度執冬字第五一八二四號債權憑證、本院九十九年十二月六
    日中院彥登字第一二二二三一號函、財政部台灣省中區國稅
    局九十八年度財產歸屬資料清單等為證。綜上所述，本件被
    告謝順祥，雖經本院強制執行，惟原告之債權並未得清償，
    是堪信原告之主張為真實。
六、本件被告二人婚後未以契約訂立夫妻財產制，應以法定財產
    制為渠等之夫妻財產制，現因原告即債權人對於被告謝順祥
    之財產強制執行後，仍不足清償原告之債權，是揆諸前揭說
    明，原告自有權聲請宣告改用被告間之夫妻財產制為分別財
    產制。從而原告本於民法第一千零十一條之規定，求為判決
    如主文所示，為有理由，應予准許。
七、訴訟費用負擔之依據：民事訴訟法第七十八條、第八十五條
    第一項前段。
中    華    民    國    100    年    2    月    24    日
                  家事法庭    法  官  簡賢坤
以上為正本係照原本作成。
如對本判決上訴，須於判決送達後20日之不變期間內，向本院提
出上訴狀（須付繕本）。
中    華    民    國    100    年    2    月    24    日
                              書記官  賴淵瀛